臺灣臺北地方法院刑事判決
110年度易字第279號
公  訴  人  臺灣臺北地方檢察署檢察官
被      告  彭文芳





上列被告因贓物案件，經檢察官提起公訴（109年度偵字第26195
號），本院判決如下：
　　主　文
彭文芳犯收受贓物罪，處有期徒刑肆月，如易科罰金，以新臺幣
壹仟元折算壹日。緩刑貳年，並應依附表所示之內容向楊智豪及
洪梅琪給付損害賠償共計新臺幣拾萬元。
扣案之犯罪所得鑽石戒指壹枚、水晶項鍊壹條，均沒收之；未扣
案之犯罪所得新臺幣拾萬元，沒收之，於全部或一部不能沒收或
不宜執行沒收時，追徵其價額。
　　犯罪事實
一、彭文芳於民國109年9月6日21時40分許前某時，在其與蔡世
    賢同住之位於臺北市○○區○○街00巷00弄0號0樓之0號房之居
    所（下稱華西街居所），可預見蔡世賢所交付之楊智豪所有
    之新臺幣（下同）10萬元及洪梅琪所有之鑽石戒指1枚、水
    晶項鍊1條可能為其於不詳時間，在不詳地點，以不詳方式
    取得之來路不明之贓物（蔡世賢所涉竊盜犯行部分，業經通
    緝中，由本院另行審結），竟仍基於收受贓物之不確定故意
    而收受之，並將上開鑽石戒指及水晶項鍊放置於華西街居所
    ，及於同日21時37分起，將收受之10萬元存入其名下之第一
    銀行頭前分行帳號00000000000號帳戶內。嗣楊智豪、洪梅
    琪於同年月9日晚間，發覺上開物品遭竊後報警處理，經警
    於華西街居所扣得彭文芳所持有之上開鑽石戒指1枚及水晶
    項鍊1條，且調閱彭文芳上開帳戶之交易明細後，乃循線查
    獲上情。
二、案經楊智豪、洪梅琪訴由臺北市政府警察局萬華分局報告臺
    灣臺北地方檢察署檢察官偵查起訴。
　　理　由
壹、證據能力方面：
一、按被告以外之人於審判外之陳述，雖不符同法第159條之1至
    第159條之4之規定，而經當事人於審判程序同意作為證據，
    法院審酌該言詞陳述或書面陳述作成時之情況，認為適當者
    ，亦得為證據。當事人、代理人或辯護人於法院調查證據時
    ，知有第159條第1項不得為證據之情形，而未於言詞辯論終
    結前聲明異議者，視為有前項之同意，刑事訴訟法第159條
    之5定有明文。查本案於審判外陳述之供述證據，被告彭文
    芳與檢察官於本院審理時均表示沒有意見或未就其作為證據
    表示異議【見本院110年度易字第279號卷（下稱本院易字卷
    ）第164頁】，且本院審酌前開證據作成時之情況及證據取
    得過程等節，並無非出於任意性、不正取供或其他違法不當
    情事，且客觀上亦無顯不可信之情況，復經本院於審判期日
    就上開證據依法進行調查、辯論，是依刑事訴訟法第159條
    之5第2項規定，均有證據能力。
二、按除法律另有規定外，實施刑事訴訟程序之公務員因違背法
    定程序取得之證據，其有無證據能力之認定，應審酌人權保
    障及公共利益之均衡維護，刑事訴訟法第158條之4定有明文
    。查，本案以下所引用之非供述證據，經本院於審理中提示
    並告以要旨而為調查時，檢察官及被告均表示同意有證據能
    力，本院審酌該等證據作成及取得之程序均無違法之處，依
    上開規定之反面解釋，亦應認均有證據能力，合先敘明。
貳、認定犯罪事實所憑之證據及理由： 
    上揭犯罪事實，業據被告於本院審理中坦承不諱（見本院易
    字卷第410頁），且經證人即告訴人楊智豪、洪梅琪於警詢
    及偵查中、證人即出售鑽石戒指之賣家洪秀聘於偵查中證述
    明確【109年度偵字第26195號卷（下稱偵字卷）一第221至2
    27、第231至234、237至257、357至360、497頁】，且有本
    院搜索票、臺北市政府警察局萬華分局搜索扣押筆錄、扣押
    物品目錄表各1份、扣案物品照片42張、109年9月5日監視器
    錄影畫面截圖、刑案現場、蒐證暨監視器翻拍照片、告訴人
    洪梅琪遭竊上開水晶項鍊之盒裝及保證書照片8張、第一商
    業銀行總行109年10月21日一總營集字第121291號函附存摺
    存款客戶歷史交易明細表附卷可稽（見偵字卷一第17、25至
    37、132至205、391至398頁、偵字卷二第213至242頁），是
    被告上開任意性之自白，核與事實相符，應堪採信。本案事
    證明確，被告犯行堪以認定，應予依法論科。
叁、論罪科刑之理由：
一、按贓物罪之成立以故意為要件，但此之故意，除直接故意外
    ，亦包括間接故意，因此對贓物有不確定之認識而仍收受之
    者，亦應成立收受贓物罪。故核被告所為，係犯刑法第349
    條第1項之收受贓物罪。被告以一行為，同時收受告訴人楊
    智豪、洪梅琪所有之物，係以一行為同時侵害數法益，為想
    像競合犯，應依刑法第55條之規定從一罪處斷。
二、爰以行為人之責任為基礎，審酌被告可預見同案被告蔡世賢
    所交付之上開鑽石戒指、水晶項鍊、10萬元現金係來路不明
    之贓物，竟仍為圖一己私利而收受之，行為誠屬不該；然審
    酌其雖曾於警偵程序中否認犯行，惟於本院審理中業已坦承
    犯行，且除詳實交代收受上開物品之過程外，復與告訴人楊
    智豪、洪梅琪達成和解，告訴人2人亦均同意給予被告緩刑
    之機會，有本院和解筆錄1份在卷可稽（見本院易字卷第435
    頁），暨衡諸其於本院審理中自承之智識程度及家庭經濟狀
    況（見本院易字卷第428頁）等一切情狀，量處如主文所示
    之刑，及諭知易科罰金之折算標準，以示懲儆。
三、被告前未曾因故意犯罪受有期徒刑以上刑之宣告，有臺灣高
    等法院被告前案紀錄表在卷為憑。被告因一時失慮，致罹刑
    典，固非可取，惟犯後坦認犯行，確有悔意，並與告訴人2
    人達成和解，承諾賠償告訴人10萬元，自111年8月30日起按
    月於每月30日支付2萬元，直至給付完畢為止，如有一期未
    付視為全部到期，告訴人2人復均同意給予被告緩刑機會等
    情，業如前述，應認被告經此罪刑之宣告後，當知所警惕，
    信無再犯之虞，復綜合考量被告之生活、工作狀況與家庭環
    境，本院認被告所宣告之刑，以暫不執行為當，爰依刑法第
    74條第1項第2款之規定，宣告緩刑2年，並就被告同意賠償
    之金額及方式，另依刑法第74條第2項第3款規定，諭知以附
    表所示方法向告訴人2人支付如附表所示之損害賠償金，以
    啟自新（被告如有違反上開所定負擔情節重大，足認原宣告
    之緩刑難收其預期效果，而有執行刑罰之必要者，依刑法第
    75條之1第1項第4款之規定，得撤銷其緩刑宣告，併予敘明
    。）
肆、犯罪所得部分：
一、按基於「任何人不得保有不法行為之獲利」原則，對於因犯
    罪造成之財產利益不法流動，應藉由「沒收犯罪利得」法制
    ，透過類似不當得利之衡平措施，使之回歸犯罪發生前的合
    法財產秩序狀態。從而若被害人因犯罪受害所形成之民事請
    求權實際上已獲全額滿足，行為人亦不再享有因犯罪取得之
    財產利益，則犯罪利得沒收之規範目的已經實現，自無庸宣
    告犯罪利得沒收、追徵。惟若被害人就全部受害數額與行為
    人成立調（和）解，然實際上僅部分受償者，其能否確實履
    行償付完畢既未確定，縱被害人日後可循民事強制執行程序
    保障權益，因刑事訴訟事實審判決前，尚未實際全數受償，
    該犯罪前之合法財產秩序狀態顯未因調（和）解完全回復，
    行為人犯罪利得復未全數澈底剝奪，則法院對於扣除已實際
    給付部分外之其餘犯罪所得，仍應諭知沒收、追徵，由被害
    人另依刑事訴訟法第473 條規定聲請發還，方為衡平（最高
    法院107年度台上字第3837號刑事判決意旨參照）。　　
二、經查：
㈠、扣案之上開鑽石戒指1枚、水晶項鍊1條，均係被告本案犯罪
    所得之物，且未實際發還告訴人，爰依刑法第38條之1第1項
    規定，宣告沒收之。
㈡、被告自同案被告蔡世賢處收受10萬元贓款部分，雖未扣案，
    然仍屬被告之犯罪所得；而被告固與告訴人楊智豪及洪梅琪
    達成和解，惟均尚未履行，是就被告此部分10萬元犯罪所得
    ，仍應依刑法第38條之1第1項前段、第3項規定宣告沒收之
    ，並諭知於全部或一部不能沒收或不宜執行沒收時，追徵其
    價額。
㈢、告訴人楊智豪及洪梅琪於本案裁判確定後，仍得就執行沒收
    或追徵之價額範圍內，依刑事訴訟法第473條相關規定向檢
    察官聲請發還，併予敘明。
伍、不另為無罪諭知部份：
一、公訴意旨另以：被告除收受同案被告蔡世賢交付之前揭鑽石
    戒指1枚、水晶項鍊1條及10萬元現金外，基於犯罪事實一所
    示之同一收受贓物之不確定故意，在其華西街住處，尚同時
    收受同案被告蔡世賢所交付竊取自告訴人楊志豪及洪梅琪放
    置於住處內之20萬元，因認被告此部份亦涉有刑法第349條
    第1項收受贓物罪嫌等語。
二、按犯罪事實應依證據認定之，無證據不得認定犯罪事實；不
    能證明被告犯罪者，應諭知無罪之判決，刑事訴訟法第154
    條第2項、第301條第1項分別定有明文。又告訴人之告訴，
    係以使被告受刑事訴追為目的，是其陳述是否與事實相符，
    仍應調查其他證據以資審認。事實之認定，應憑證據，如未
    能發現相當證據，或證據不足以證明，自不能以推測或擬制
    之方法，為裁判基礎。再認定犯罪事實，所憑之證據，雖不
    以直接證據為限，間接證據亦包括在內，然無論直接或間接
    證據，其為訴訟上之證明，須於通常一般之人均不致於有所
    懷疑，而得確信其為真實之程度者，始得據之為有罪之認定
    ，倘其證明尚未達到此一程度，而有合理性懷疑之存在時，
    即無從為有罪之認定（最高法院52年度台上字第1300號、40
    年台上字第86號及76年台上字第4986號判決意旨參照）。再
    按檢察官就被告犯罪事實，應負舉證責任，並指出證明之方
    法，刑事訴訟法第161條第1項有明文規定，因此，檢察官對
    於起訴之犯罪事實，應負提出證據及說服之實質舉證責任。
    倘其所提出之證據，不足為被告有罪之積極證明，或其指出
    證明之方法，無從說服法院以形成被告有罪之心證，基於無
    罪推定之原則，自應為被告無罪判決之諭知（最高法院92年
    台上字第128號判決意旨參照）。
三、公訴意旨認被告尚涉犯上開罪嫌，無非係以告訴人楊智豪及
    洪梅琪之證述及被告彭文芳曾於109年9月6日晚間存入30萬
    元至其名下之第一銀行帳戶為其主要論據。訊據被告堅詞否
    認涉犯此部分收受贓物犯行，辯稱：我於109年9月6日存入
    第一銀行帳戶之30萬元，僅有10萬元係同案被告蔡世賢給我
    的，其他20萬元是我買彩券中獎的錢等語。
四、經查：
㈠、被告雖曾於109年9月6日21時40分至46分許，將20萬元現金，
    連同同案被告蔡世賢交付之贓物10萬元，存入被告名下之第
    一銀行00000000000號帳戶之事實，有該帳戶之存摺存款客
    戶歷史交易明細表在卷可稽（見偵字卷二第234頁背面）。
    然被告供稱該部份現金為其購買彩券所獲得之彩金，證人即
    被告友人田羽彤於偵查中亦證稱：我曾經幫被告購買539彩
    券，她在109年5月底時好像有中20萬元等語（見偵字卷一第
    503頁），足見被告此部分供述尚非全然無據。而上開存款
    紀錄，僅能證明被告確有於上揭時間連同所收受之贓物10萬
    元再存入20萬元之現金，尚無法確認被告存入之20萬元之來
    源，同案被告蔡世賢亦未坦認其有竊取告訴人楊智豪上址住
    處內之現金後再轉交予被告收受之事實（見本院易字卷第14
    9至151頁），是此部分證據，自無法作為認定被告尚有自同
    案被告蔡世賢收受20萬元來路不明贓物之依據。
㈡、告訴人楊智豪於警詢及偵查中固就其確有於109年9月9日21時
    30分返回其前揭住處時，發現其原放置於衣櫃內之300萬元
    現金遭竊，此部分現金是我6、7年的儲蓄等語（見偵字卷一
    第223、358頁），告訴人洪梅琪於警詢中亦證稱：告訴人楊
    智豪於109年9月9日有問我有沒有拿走他放在家裡的錢，我
    說沒有，經檢查後，才確認我的鑽戒、項鍊及禮券都不見了
    等語（見偵字卷一第239、249至251、256、358頁）；且本
    案員警確係因告訴人楊智豪於109年9月10日凌晨1時33分許
    ，至臺北市政府警察局萬華分局西園路派出所報案住家財物
    遭竊300萬元後，員警始於獲報後開始偵辦此案等情，有卷
    附之偵查報告及臺北市政府警察局萬華分局西園路派出所受
    理刑事案件報案三聯單及受理各類案件紀錄表在卷可稽（見
    他字卷第5至8、55、57頁），暨審酌告訴人與被告及同案被
    告蔡世賢均不相識，復無嫌隙，應無故意構詞誣陷其等犯罪
    之必要，故渠所述上開證言內容，難認有何虛偽不實之處。
    然告訴人楊智豪及洪梅琪並未實際目睹被告於109年9月6日
    所存入之20萬元之來源，是自無由以其等證述，即認被告該
    日所存入之20萬元，亦係來自於同案被告蔡世賢所交付，且
    係同案被告蔡世賢自告訴人2人住處內竊得之款項。
㈢、綜上所述，檢察官所舉前開證據，尚不足證明被告另有自蔡
    世賢處收受20萬元贓款之事實，卷內復無其他證據證明被告
    存之20萬元現金確係其自同案被告蔡世賢處所收受，檢察官
    亦當庭表示減縮被告自同案被告蔡世賢處收受之款項為10萬
    元（見本院卷第410頁），顯見被告此部分收受贓物之犯罪
    嫌疑不足，然此部分若成立犯罪，與前揭經本院認定有罪之
    收受贓物罪部分乃屬實質上一罪關係，爰不另為無罪之諭知
    。
據上論斷，依刑事訴訟法第299條第1項前段，判決如主文。
本案經檢察官牟芮君提起公訴，檢察官劉承武到庭執行職務。
中　　華　　民　　國　　111 　年　　8 　　月　　16　　日
　　　　　　　　　刑事第十四庭　審判長法　官 余銘軒
　
　　　　　　　　　　　　　　　　　　　法　官 黃文昭

　　　　　　　　　　　　　　　　　　　法　官 陳翌欣
上正本證明與原本無異。 
如不服本判決應於收受送達後20日內向本院提出上訴書狀，並應
敘述具體理由；其未敘述上訴理由者，應於上訴期間屆滿後20日
內向本院補提理由書（均須按他造當事人之人數附繕本）「切勿
逕送上級法院」。告訴人或被害人如對於本判決不服者，應具備
理由請求檢察官上訴，其上訴期間之計算係以檢察官收受判決正
本之日期為準。 因疫情而遲誤不變期間，得向法院聲請回復原
狀。
                                      書記官 劉亭均
中　　華　　民　　國　　111 　年　　8 　　月　　16　　日
附錄本案論罪科刑法條：
中華民國刑法第349條第1項：
收受、搬運、寄藏、故買贓物或媒介者，處5年以下有期徒刑、
拘役或科或併科50萬元以下罰金。
附表：
損害賠償內容及給付方式 被告應給付告訴人楊智豪及洪梅琪共拾萬元。 給付方式：自111年8月30日起按月於每月30日支付2萬元至告訴人楊智豪指定之帳戶，如有一期未付視為全部到期（詳卷）。